臺灣基隆地方法院刑事裁定
111年度聲更一字第2號
抗  告  人  
即  被  告  黃隆發



上列抗告人即被告因聲請沒入保證金案件，不服本院中華民國95
年11月24日刑事裁定（案號：95年度聲字第994號），提起抗告
，本院裁定如下：
    主  文
抗告駁回。
    理  由
一、當事人對於法院之裁定有不服者，除有特別規定外，得抗告
    於直接上級法院。抗告期間，除有特別規定外，為5 日，自
    送達裁定後起算。提起抗告，應以抗告書狀，敘述抗告之理
    由，提出於原審法院為之。原審法院認為抗告有不合法律上
    程式之情形者或認為抗告無理由者，均應以裁定駁回之。刑
    事訴訟法第403條第1項、第406條、第407條、第408條第1項
    前段、第412 條分別定有明文。
二、經查，抗告人即被告黃隆發因違反毒品危害防制條例案件，
    經臺灣基隆地方檢察署（下稱基隆地檢署）檢察官向本院聲
    請沒入保證金，經本院於民國95年11月24日以95年度聲字第
    994號裁定（下稱原裁定）具保人吳佩珊繳納之保證金新臺
    幣2萬元沒入，原裁定正本於95年11月28日交付送達，於95
    年11月30日當事人（包括聲請人、抗告人、具保人）最後收
    受裁判，有本院刑事書記官辦案進行簿在卷可參（見本院11
    1年聲字第273號卷，下稱聲273卷，第17頁），又原裁定之
    送達證書等資料，均附於基隆地檢署96刑檔1787號執刑卷宗
    內，因逾保存期限業經銷毀，本院無從調閱（見聲273卷第3
    1頁、第33頁），然依前述辦案進行簿可知，該裁定係於95
    年11月30日合法送達全部當事人，則本件自應以全部當事人
    收受裁定書該日之翌日即95年12月1日起算5日抗告期間，即
    於95年12月5日抗告期間屆滿而確定。抗告人於111年3月22
    日始向監所長官提出本件抗告狀，有法務部○○○○○○○收受收
    容人書狀核轉章可憑（見聲273卷第3頁），其抗告早已逾期
    ，不合法律上之程式，且無從補正，自應予以駁回。
三、抗告人所辯不足採之理由：
　㈠抗告人固指稱其從未收到原裁定，且其戶籍於95年11月24日
    自基隆市○○區○○○路00巷00號遷出，並遷入基隆市○○區○○路0
    0巷000弄00號（下稱深溪路新址），原裁定上所載抗告人之
    住所為基隆市○○區○○○路000○00號4樓、基隆市○○區○○○路00
    巷00號（下稱深澳坑路舊址、成功一路舊址），並未有上開
    深溪路新址，送達不合法云云。
　㈡抗告人確有前述戶籍變動情形，有個人戶籍資料（完整姓名
    ）查詢結果、遷徙紀錄資料查詢結果在卷可憑（見臺灣高等
    法院111年度抗字第640號卷，下稱抗640卷，第63頁、第65
    頁），而原裁定所載抗告人之住所雖僅載深澳坑路、成功一
    路舊址，未載有深溪路新址，然衡之遷籍日與原裁定作成日
    為同日，衡酌審判實務上多會窮盡可能為裁判之送達，不以
    裁判書卷面所載地址為限，於發送裁判時重新查址以為送達
    甚為常見，原裁定之執行卷宗固已銷毀，無從確認是否對抗
    告人深溪路新址為送達，然仍可從其他案卷輔助認定。經本
    院調取抗告人同時期另案（本院95年訴字第713號販賣毒品
    案件，下稱同時期另案）執行卷宗，可見被告於95年11月27
    日經本院拘提無著，且拘提地址包含深溪路新址及深澳坑路
    舊址，有本院拘票及司法警察拘提報告書影本存卷為憑（見
    本院卷第85至97頁），經查深溪路新址為麗景江山社區，此
    類社區大廈多有管委會或警衛室受僱人代為收受信件，是本
    案原裁定非無可能對深溪路新址已為合法送達。
　㈢縱原裁定疏未對深溪路新址為送達，參諸前述同時期另案本
    院於96年1月2日發布通緝，通緝書上亦載明被告係住於深溪
    路新址、深澳坑路舊址等地（見本院卷第109頁），嗣新北
    市政府警察局三重分局（原臺北縣政府警察局三重分局）於
    96年1月16日20時在新北市三重區（原臺北縣○○市○○○路○段0
    00號7樓之1（下稱三重址）緝獲抗告人，有通緝案件報告書
    、通緝案件卷宗影本存卷可憑（見本院卷第125至155頁），
    據抗告狀載明該處為抗告人最新租屋處所，抗告人既有上開
    變動戶籍及搬遷租屋處所之事，何以並未主動陳報本院或基
    隆地檢署，綜合上開事實，顯見抗告人早已逃匿，且未實際
    居住於深溪路新址，不能認定其住所於斯時已然變更，則上
    開遷籍舉措，實對原裁定送達之合法性並無影響。
  ㈣原裁定所載具保人之住所為深澳坑路舊址及基隆市○○區○○路0
    0○0號，後者為具保人當時之戶籍地，迄至109年3月18日始
    遷入深溪路新址，亦有具保人之個人戶籍資料（完整姓名）
    查詢結果、遷徙紀錄資料查詢結果存卷足查（見抗640卷第6
    7、69頁），則原裁定確已合法送達具保人，則具保人已受
    合法通知，前未督促抗告人到庭、其後亦未對原裁定提起抗
    告，原裁定沒入保證金之適法性，實無疑義可言。
　㈤參之檔案法及其授權之機關檔案保存年限及銷毀辦法，相關
    刑事案件執行卷宗檔案有其保存年限，若允受刑人對年代久
    遠之案件徒憑己意恣意爭執，原執行卷宗銷毀後，欠乏原始
    資料可以參照時即任意對其為有利之認定，將衍生無窮爭議
    ，對法之安定性亦產生重大挑戰，附此指明。
四、依刑事訴訟法第408 條第1 項前段，裁定如主文。　
中　　華　　民　　國　　111 　年　　9 　　月　　30　　日
                  刑事第二庭  法　官　鄭富容
以上正本證明與原本無異。
對於本件裁定如有不服，應於收受送達後5日內，向本院提出抗
告書狀，敘述抗告之理由，抗告於臺灣高等法院。　　　　　　
中　　華　　民　　國　　111 　年　　9 　　月　　30　　日
                              書記官  耿珮瑄